臺灣基隆地方法院刑事判決
111年度交訴字第20號
公  訴  人  臺灣基隆地方檢察署檢察官
被      告  孟繁源


選任辯護人  潘東翰律師
上列被告因過失致死案件，經檢察官提起公訴（111年度調偵字
第72號），本院判決如下：
    主  文
孟繁源汽車駕駛人，無駕駛執照駕車行經行人穿越道不依規定讓
行人優先通行，因而過失致人於死，處有期徒刑壹年陸月。
    事  實
一、孟繁源於民國110年9月5日凌晨4時55分許，無照駕駛車牌號
    碼000-0000號自用小客車沿基隆市仁愛區港西街往市區方向
    行駛，行經基隆市○○區○○街0號前速限為時速50公里之行車
    管制號誌正常運作岔路口，該路段設有禁止左轉標誌、設置
    有雙黃色實線之分向限制線，接著在分向限制線後設有白虛
    線之路口行車導引線，行車導引線往前延伸，並通過該處所
    設置之行人穿越道，孟繁源本應注意行經設置有上開標誌、
    標線及行人穿越道交岔口，不得跨越分向限制線及行車導引
    線駛入對向車道，且應注意行人穿越道上有行人穿越時應讓
    其先行，並應依速限行駛，不得超速，而依當時天候晴、夜
    間無照明、柏油路面乾燥無缺陷、無障礙物，視距良好，並
    無不能注意之情況，竟疏未注意及此，超速(時速74.88公里
    )並跨越分向限制線及行車導引線行駛，疏未注意前有未依
    號誌指示通行闖紅燈之行人謝泉自右至左穿越道路，孟繁源
    閃避不及，因而撞及謝泉，致謝泉倒地，受有大腦創傷性出
    血、頭部鈍傷、臉部損傷，經送醫急救後，仍於110年9月5
    日上午7時15分不治死亡。
二、案經謝泉之子謝春吉訴由基隆市警察局第一分局報告臺灣基
    隆地方檢察署檢察官偵查起訴。
　　理  由
壹、關於證據能力
　　本判決下列所引用被告以外之人於審判外之陳述，檢察官、
    被告及辯護人於本院言詞辯論終結前均未聲明異議，本院審
    酌上開證據資料製作時之情況，尚無違法不當及證明力明顯
    過低之瑕疵，認以之作為證據應屬適當，而認前揭證據資料
    有證據能力；而非供述證據部分，本院亦查無有何公務員違
    反法定程序取得之情形，且各該證據均經本院於審判期日依
    法進行證據之調查、辯論，被告於訴訟上之防禦權，已受保
    障，故該等證據資料均有證據能力。
貳、實體事項
一、認定犯罪事實所憑之理由及證據：
　㈠孟繁源於事實欄所示時、地，駕車撞及被害人謝泉，謝泉因
    而死亡等事實，迭據孟繁源於警詢、偵訊及本院審理時坦承
    在卷（見相卷第14-16 、52-54 頁、本院卷第43-47頁、第1
    31頁），並有基隆市警察局第一分局交通事故現場圖、道路
    交通事故調查報告表㈠、㈡、110 年9 月5 日道路交通事故談
    話紀錄表3 份、道路交通事故肇事人自首情形紀錄表、監視
    器錄影光碟、現場及監視器錄影畫面翻拍照片各1份（見相
    卷第19-26、28、31-4 2、43-45 頁；偵卷第59-63 頁）、
    衛生福利部基隆醫院診斷證明書、臺灣基隆地方檢察署相驗
    筆錄、相驗屍體證明書、檢驗報告書、相驗報告書（見相卷
    第30、55、58-75、76-82、83頁）附卷可參，洵堪認定。
　㈡孟繁源就本件車禍發生有違規跨越雙黃線、行車導引線、無
    駕駛執照駕車，行經行人穿越道不依規定讓行人謝泉優先通
    行及超速之過失，而謝泉則有行經行車管制號字號誌正常運
    作岔路口，於行人穿越道上穿越車道，未依號誌指示通行闖
    紅燈之違規，孟繁源為肇事主因，謝泉為肇事次因：
　　⒈本件適用之交通法規：
　　　①道路交通安全規則93條第1項第1款
　　　  行車速度，依速限標誌或標線之規定，無速限標誌或標
        線者，應依下列規定：
        ⑴行車時速不得超過五十公里。但在設有快慢車道分隔
          線之慢車道，時速不得超過四十公里，未劃設車道線
          、行車分向線或分向限制線之道路，時速不得超過三
          十公里。
　　　②道路交通安全規則第94條第3項
　　　  汽車行駛時，駕駛人應注意車前狀況及兩車並行之間隔
        ，並隨時採取必要之安全措施，不得在道路上蛇行，或
        以其他危險方式駕車。
　　　③道路交通安全規則第97條第1項第1、2款　
　　　  汽車在未劃設慢車道之雙向二車道行駛時，應依下列規
        定：
        ⑴均應在遵行車道內行駛。
        ⑵在劃有分向限制線之路段，不得駛入來車之車道內。
　　  ④道路交通安全規則第103條第2項
　　    汽車行近行人穿越道，遇有行人穿越、攜帶白手杖或導
        盲犬之視覺功能障礙者時，無論有無交通指揮人員指揮
        或號誌指示，均應暫停讓行人、視覺功能障礙者先行通
        過。
　　　⑤道路交通安全規則第134條第4、5項
　　　　行人穿越道路，應依下列規定：
　　　　⑷行人穿越道路，有交通指揮人員指揮或有燈光號誌指
          示者，應依交通指揮人員之指揮或號誌之指示前進。
          無交通指揮人員指揮又無號誌指示者，應小心迅速通
          行。
       ⑸行人穿越道設有行人穿越專用號誌者，應依號誌之指示
         迅速穿越。
　　　⑥道路交通標誌標線號誌設置規則第165條
　　　　分向限制線，用以劃分路面成雙向車道，禁止車輛跨越
        行駛，並不得迴轉。
      ⑦道路交通標誌標線號誌設置規則第189條
　　　　路口行車導引線，用以導引車輛行經路口之直行、轉彎
        的界限，依實際需要劃設之。
        本標線為白虛線，線寬十公分，線段與間距均為五十公
        分。
　　⒉孟繁源就本件車禍肇事之過失
　　　①違規跨越雙黃線及行車導引線（該交岔路口禁止左  轉
        ）、無駕駛執照駕車，疏未注意車前狀況，行經行人穿
        越道不依規定讓行人優先通行：
　　　  上開事實，業據孟繁源坦承在卷，且有監視器翻拍畫面
        及現場照片29張(見相卷第31-45頁)附卷可佐，交通部
        公路總局臺北區監理所基宜區車輛行車事故鑑定會亦同
        此鑑定，有交通部公路總局臺北區監理所110 年11月26
        日北監基宜鑑字第1100294179號函及所附交通部公路總
        局臺北區監理所基宜區車輛行車事故鑑定會110 年11月
        24日鑑定意見書在卷可參(見偵卷第89-93 頁）。
　　　②違規超速行駛：
　　　  ⑴本件因告訴人曾於110 年9 月5 日偵訊筆錄對曾繁源
          車速表示，「問：對於孟繁源所述有何意見？答：我
          認為他黃燈沒有減速，也沒有煞車，我父親已經過了
          行人穿越道中間，孟繁源應該要看得到我父親，且他
          車速過快，顯有過失」（見相卷第53、54頁）。被告
          於同日訊問筆錄也對車速有所表示「問：對於你上開
          行為可能涉犯過失致死罪，是否認罪？答：我認罪，
          我認為我車速過快，還有黃燈應該要減速。」，而曾
          繁源駕車有無超速，涉及本案車禍肇責比例，本院發
          現此一爭點後，已屆審判期日，因此於審判期日當天
          早上8 點30分，協同基隆市警察局交通警察隊警員張
          君彥前往事故現場（地址：基隆市○○街0 號）進行測
          距，以測量孟繁源行車速度。
　　　　⑵測量速度方式：
　　　　　①勘驗路口監視器畫面（檔名：D04_000000000000000
            .avi），並就擷取監視器畫面2張比對其秒數，相
            差2秒鐘（畫面時間顯示04:53:03，被告行駛車輛
            車尾處在黃色網狀線，見本院卷第87頁；畫面時間
            顯示04:53:05，被告行駛車輛跨越黃色雙黃線後，
            越過白色停止線與被害人發生碰撞，車尾處在行人
            穿越道上邊緣線，見本院卷第89頁），經檢察官、
            被告、辯護人、告訴人、告訴代理人確認無訛後，
            作為測量孟繁源車輛在這2秒間所行進之距離。
　　　　　②因事故發生地之標誌、標線皆有重新繪製，無法以
            當時監視器畫面所顯現之位置直接測量距離，固 
            比對上開監視器畫面及二旁建築物之相對位置，作
            為測量基準。
　　　　　③證人張君彥(基隆市警察局交通隊員警)於本院111年
            7月14日之證言：　
　　　　　　今日早上與法官（劉桂金）、書記官、通譯前往基
            隆市○○區○○街0號測量孟繁源車禍肇事速距，現場
            之標線、標誌已變更（見本院卷第95-115頁）因現
            場標線、標誌有變更過，我們從監視器標線位置對
            應街道旁建築物，孟繁源車輛尾端接近黃色網狀線
            對應到靠近右邊的柱子（繪製至本院提供之照片，
            見本院卷第97頁相片），約為該處東北大餅店鋪的
            柱子，以此作為基準點，是因因為現場標誌雖然略
            有改變，但建築物的柱子不會有改變，監視器畫面
            中孟繁源車輛尾端對過來差不多就是東北大餅店鋪
            柱子的位置，這是起點。另外一張監視器顯示孟繁
            源車輛位於槽化線前面的基準點，是我現在畫的位
            置（見本院卷第99頁相片)，這是終點。選擇這處
            作為終點，是因為孟繁源車輛當時有遭拍攝到是在
            斑馬線邊緣，對應到建築物就是大約就是本院卷第
            99頁相片所顯示建築物的這個角。這兩點距離41.6
            公尺，換算時速公式為41.6（公尺）÷2（經過秒數
            ）×60（每分鐘行走距離）×60（每小時行走距離）
            ＝74880m/hr，時速74.88公里。當地速限為每小時5
            0公里，所以孟繁源在車禍肇事時是超速行駛，時
            速為74.88公里。
    ⒊謝泉就本件車禍之發生有行經行車管制號誌正常運作岔路
      口，於行人穿越道上穿越車道，未依號誌指示通行闖紅燈
      之違規：
　　　謝泉違規闖紅燈之事實，告訴人謝春吉本爭執謝泉行向並
      無交通號誌，然經本院勘驗監視器光碟屬實（見本院卷第
      132頁），並提示相卷第32頁案發現場白天所拍攝之照片
      ，明顯可見謝泉行向之行人穿越道確設有交通號誌，謝春
      吉因之不再爭執此點，故而本院認定謝泉有如上所述之交
      通違規行為。
    ⒋本件車禍孟繁源係肇事主因，謝泉係肇事次因：
　　　本院審酌孟繁源無駕駛執照，本不應駕車上路，詎其竟無
      照駕駛，且駕車本應注意依速限在自己的車道內行駛，而
      其在清晨視線非佳之情況下，仗勢人車稀少，即超速行駛
      ，且侵入對向車道，致其看見走在行人穿越道上之謝泉時
      （已走到對向之行人穿越道上），已不及反應，而釀致車
      禍發生，因認孟繁源駕車違規情節嚴重，應為本件車禍肇
      事之主因。謝泉倘不違規闖紅燈，孟繁源縱有上開違規，
      亦不致撞及謝泉，因認謝泉應為本件車禍肇事之次因。告
      訴代理人固稱孟繁源係在謝泉已走在對向行人穿越道後始
      遭撞擊，並無肇事因素云云，然只要謝泉遵守交通號誌，
      不闖越紅燈，亦即迨至其行向變換為綠燈時，始穿越行人
      穿越道，亦不致發生本件車禍，因認謝泉闖越紅燈之行為
      與本件車禍之發生與有原因，告訴代理人此部分所指無從
      採信。
　㈢綜上證述及說明，本案事證明確，被告犯行洵堪認定，應依
    法論科。
二、論罪科刑：
  ㈠按汽車駕駛人，無駕駛執照駕車、酒醉駕車、吸食毒品或迷
    幻藥駕車、行駛人行道或行經行人穿越道不依規定讓行人優
    先通行，因而致人受傷或死亡，依法應負刑事責任者，加重
    其刑至2分之1，道路交通管理處罰條例第86條第1項定有明
    文。再按刑法總則之加重，係概括性之規定，所有罪名均一
    體適用；刑法分則之加重，係就犯罪類型變更之個別犯罪行
    為予以加重，成為另一獨立之罪名。道路交通管理處罰條例
    第86條第1項之規定，係就刑法過失致死、過失傷害等各罪
    犯罪類型變更之個別犯罪行為予以加重，而成另一獨立之罪
    名，自屬刑法分則加重之性質。本件孟繁源無照駕駛車輛行
    經行人穿越道不依規定讓行人優先通行，因而肇事致謝泉死
    亡，應有道路交通管理處罰條例第86條第1項規定適用甚明
    。是核孟繁源所為，應成立汽車駕駛人，無駕駛執照駕車行
    經行人穿越道不依規定讓行人優先通行，而犯刑法第276條
    之過失致人於死罪，應依道路交通管理處罰條例第86條第1
    項之規定，加重其本刑。
　㈡孟繁源於肇事後，於犯罪未被有偵查權之機關或公務員發覺
    前，即向據報前往現場處理之警員承認為肇事人，此有道路
    交通事故肇事人自首情形記錄表1份在卷可稽（見相卷第28
    頁），爰依刑法第62條前段之規定減輕其刑。　　
　㈢爰審酌孟繁源駕駛車輛上路，本應注意遵守相關交通法規，
    以維護交通安全，並確保自身及其他用路人之生命、身體及
    財產法益，竟疏未注意其應負之上開注意義務，因而違規肇
    致本案交通事故發生，造成謝泉死亡之結果，並使被害人家
    屬痛失至親，造成難以回復之損害，其過失程度及所生損害
    均非輕微，謝泉就本件車禍之發生與有原因，兼衡孟繁源前
    有相類似之駕車過失傷害案件之素行（見本院卷附臺灣高等
    法院被告前案紀錄表），因謝春吉不願意和解，而尚未賠償
    謝泉家屬所生損害，暨孟繁源高中畢業，目前待業中，家境
    小康，未婚，無子女及犯後始終坦承犯行等一切情狀，量處
    如主文所示之刑。
據上論斷，應依刑事訴訟法第299條第1項前段，道路交通管理處
罰條例第86條第1項，判決如主文。
本案經檢察官陳虹如偵查公訴，檢察官林姿妤到庭執行職務。
中　　華　　民　　國　　111 　年　　 8　　月　　3　　日
                  刑事第六庭  審判長法  官  劉桂金
　　　　　　　　　                  法  官  曾淑婷
　　　　　　　　　                  法  官  施又傑
以上正本證明與原本無異。
如不服本判決應於收受送達後20日內向本院提出上訴書狀，並應
敘述具體理由；其未敘述上訴理由者，應於上訴期間屆滿後20日
內向本院補提理由書(均須按他造當事人之人數附繕本)「切勿逕
送上級法院」。
中　　華　　民　　國　　111 　年　　8 　　月　　3 　　日
　　　　　　　　　                  書記官  劉珍珍
附錄本案論罪科刑法條：
中華民國刑法第276條
因過失致人於死者，處5年以下有期徒刑、拘役或50萬元以下罰
金。
道路交通管理處罰條例第86條
汽車駕駛人，無駕駛執照駕車、酒醉駕車、吸食毒品或迷幻藥駕
車、行駛人行道或行經行人穿越道不依規定讓行人優先通行，因
而致人受傷或死亡，依法應負刑事責任者，加重其刑至二分之一
。
汽車駕駛人，在快車道依規定駕車行駛，因行人或慢車不依規定
，擅自進入快車道，而致人受傷或死亡，依法應負刑事責任者，
減輕其刑。